【裁判字號】    98,訴,2588
【裁判日期】    980930
【裁判案由】    毒品危害防制條例
【裁判全文】
臺灣板橋地方法院刑事判決              98年度訴字第2588號
公  訴  人  臺灣板橋地方法院檢察署檢察官
被      告  甲○○
                      號
                    （現在臺灣臺北監獄臺北分監執行中）
上列被告因違反毒品危害防制條例案件，經檢察官提起公訴（98
年度毒偵字第3859、4019號）及移送併辦（98年度毒偵字第4617
號），本院依簡式審判程序審理後，判決如下：
    主    文
甲○○施用第一級毒品，累犯，處有期徒刑柒月；又施用第一級
毒品，累犯，處有期徒刑拾月，扣案第一級毒品海洛因驗餘淨重
零點肆伍肆公克，沒收銷燬之，扣案包裹上開海洛因之包裝袋
壹個，沒收之。應執行有期徒刑壹年月，扣案第一級毒品海洛
因驗餘淨重零點肆伍肆公克，沒收銷燬之，扣案包裹上開海洛
因之包裝袋壹個，沒收之。
    事    實
一、甲○○前因施用毒品案件，經臺灣宜蘭地方法院以91年度毒
    聲字第78號裁定送觀察、勒戒，經觀察、勒戒後，認無繼續
    施用毒品傾向，於民國91年2 月26日執行完畢釋放出臺灣宜
    蘭看守所附設勒戒處所，並於91年2 月27日由臺灣宜蘭地方
    法院檢察署檢察官以91年度毒偵字第92號為不起訴處分確定
    ，惟其於前開觀察、勒戒執行完畢釋放後5 年內，復因施用
    第一級毒品，經臺灣臺北地方法院以94年度訴字第307 號判
    決判處有期徒刑8 月，嗣迭經臺灣高等法院、最高法院判決
    上訴駁回確定；其復因施用第一級、第二級毒品、持有第一
    級毒品及妨害自由等案件，分別經法院判決判處有期徒刑10
    月、5 月、3 月、2 年確定，嗣前開各刑期均經臺灣高等法
    院以96年度聲減字第3200號裁定予以減刑，並定應執行刑有
    期徒刑1 年10月（下稱甲刑期）確定。甲○○另因偽造文書
    案件，經臺灣臺北地方法院以95年度簡字第3187號判決判處
    有期徒刑4 月，減為有期徒刑2 月（下稱乙刑期）確定，其
    經入監接續執行甲、乙刑期，甫於97年3 月23日徒刑執行完
    畢出監。
二、詎甲○○仍不知悔改，竟基於施用第一級毒品之犯意，於98
    年5 月3 日下午某時許，在臺北縣中和市某加油站廁所內，
    ，以針筒注射之方式，施用第一級毒品海洛因1 次。嗣於98
    年5 月4 日下午1 時40分許，因其屬應受尿液採驗人，遂自
    願前往臺北市政府警察局松山分局吳興街派出所接受警員採
    集尿液送鑑驗，甲○○並於有偵查犯罪職權之機關或人員知
    悉其涉嫌為前開施用第一級毒品犯行前，主動向警員自首接
    受裁判。
三、甲○○經前開警員採集尿液送驗後，竟另基於施用第一級毒
    品之犯意，於98年5 月31日晚間8 時許，在臺北縣中和市○
    ○路某加油站廁所內，以針筒注射之方式，施用海洛因1 次
    。嗣於98年6 月1 日下午4 時30分許，為警在臺北縣土城市
    ○○街311 號旁查獲甲○○，並當場扣得其所有之海洛因（
    淨重0.4360公克，驗餘淨重0.4354公克）1 包後，其復於98
    年6 月2 日晚間6 時55分許，在臺北縣土城市○○路67巷口
    處，另涉嫌違犯詐欺案件遭警查獲，並於98年6 月3 日由其
    同意接受警員採集尿液送鑑驗，因而查悉上情。
四、案經甲○○自首暨臺北市政府警察局信義分局、臺北縣政府
    警察局中和第一分局分別移請臺灣板橋地方法院檢察署檢察
    官偵查後提起公訴，及臺北縣政府警察局土城分局移請臺灣
    板橋地方法院檢察署檢察官偵查後移送併辦。
    理    由
一、本案被告甲○○所犯均係死刑、無期徒刑、最輕本刑為3 年
    以上有期徒刑以外之罪，其於準備程序中就被訴事實皆為有
    罪之陳述，經本院告知簡式審判程序之旨，並聽取公訴人、
    被告之意見後，經合議庭裁定由受命法官獨任進行簡式審判
    程序審理，合先敘明。
二、上揭犯罪事實，業據被告甲○○於警詢、檢察官訊問及本院
    審理時均坦承不諱，而就犯罪事實欄二部分，核與證人即警
    員周修弘於本院訊問時所為之證述相符，並有台灣尖端先進
    生技醫藥股份有限公司98年5 月8 日濫用藥物檢驗報告1 份
    （被告98年5 月4 日採尿結果檢出嗎啡陽性反應，而海洛因
    經施用進入人體後，係水解還原成嗎啡，再代謝排出體外，
    業據行政院衛生署藥物食品檢驗局以73藥檢壹字第030221號
    函文說明綦詳，為本院辦理施用第一級毒品案件職務上所已
    知）在卷可稽；另就犯罪事實欄三部分，則有搜索扣押筆錄
    暨扣押物品目錄表、台灣檢驗科技股份有限公司98年6 月15
    日濫用藥物檢驗報告（被告98年6 月1 日採尿結果檢出嗎啡
    陽性反應）、台灣檢驗科技股份有限公司98年6 月16日濫用
    藥物檢驗報告（被告98年6 月3 日採尿結果檢出嗎啡陽性反
    應，且濃度數值較98年6 月1 日驗尿結果呈遞減情形）及交
    通部民用航空局航空醫務中心98年6 月12日航藥鑑字第0982
    884 號毒品鑑定書（扣案白色粉末1 袋，淨重0.4360公克、
    驗餘淨重0.4354公克，檢出海洛因成分）各1 份附卷可憑，
    均足以佐證被告自白與事實相符，堪以採信。再被告前因施
    用毒品案件，經臺灣宜蘭地方法院以91年度毒聲字第78號裁
    定送觀察、勒戒，經觀察、勒戒後，認無繼續施用毒品傾向
    ，於91年2 月26日執行完畢釋放出臺灣宜蘭看守所附設勒戒
    處所，並於91年2 月27日由臺灣宜蘭地方法院檢察署檢察官
    以91年度毒偵字第92號為不起訴處分確定，惟其於前開觀察
    、勒戒執行完畢釋放後5 年內，復因施用第一級毒品，經臺
    灣臺北地方法院以94年度訴字第307 號判決判處有期徒刑8
    月，嗣迭經臺灣高等法院、最高法院判決上訴駁回確定等情
    ，有臺灣高等法院被告前案紀錄表1 份附卷可稽，足徵被告
    於觀察、勒戒執行完畢釋放後5 年內，復因施用第一級毒品
    經法院判處罪刑後，始再為本案各次施用第一級毒品犯行之
    事證明確，已非毒品危害防制條例第20、23條所定之「初犯
    」或「5 年後再犯」情形（最高法院95年度第7 次刑事庭會
    議紀錄參照），自應依法論科。
三、按海洛因屬毒品危害防制條例第2 條第2 項第1 款規定之第
    一級毒品，是核被告甲○○所為，均係犯毒品危害防制條例
    第10條第1 項之施用第一級毒品罪。被告因各次施用海洛因
    而持有海洛因之低度行為，均為其施用第一級毒品之高度行
    為所吸收，皆不另論罪。查被告前有如犯罪事實欄一所載之
    刑案前科及徒刑執行情形，有上開臺灣高等法院被告前案紀
    錄表附卷足徵，其於有期徒刑執行完畢5 年內故意再先後犯
    本案有期徒刑以上之罪，依刑法第47條第1 項規定均成立累
    犯，並皆應加重其刑。又被告雖屬應受尿液採驗人，惟其於
    98年5 月4 日係自願前往臺北市政府警察局松山分局吳興街
    派出所接受警員採集尿液送鑑驗，並於當日警詢時即主動坦
    承違犯施用第一級毒品之罪責，而警方復無自被告處查獲任
    何毒品或可供被告施用毒品使用之相關器具，業據證人周修
    弘證述在卷，並有被告98年5 月4 日警詢筆錄在卷可參，足
    徵在被告向警員坦承其曾於98年5 月3 日施用海洛因以前，
    警方實無任何得憑以懷疑被告另涉犯毒品危害防制條例罪嫌
    之依據，堪認被告該次係於有偵查犯罪權限之機關、人員尚
    無相當證據足以懷疑其涉有上揭施用第一級毒品犯行前，即
    向警員自首進而接受裁判無訛，爰依刑法第62條前段規定減
    輕其刑，並應先加後減之（至被告於98年6 月1 日為警查獲
    時，當場既已遭查扣海洛因1 包，自足以使警員懷疑其涉犯
    施用第一級毒品罪嫌甚明，是此次尚不該當刑法規定之自首
    要件，附此敘明）。另本案檢察官移送併辦被告於98年5 月
    31日晚間8 時許，在臺北縣中和市○○路某加油站廁所內，
    施用海洛因之事實，經核既與起訴書所記載之被告犯罪事實
    同一，本院自得併予審究。再被告於本案先後施用海洛因之
    時間可明確區分，且其係經警採尿送驗後，始再另行違犯施
    用第一級毒品犯行，足認其犯意各別，應予分論併罰。爰審
    酌被告前已有因施用第一級毒品經法院判處罪刑之前案紀錄
    ，竟猶不思尋求正當之身心發展，再先後施用足以導致精神
    障礙、性格異常，甚至造成生命危險之海洛因，戕害一己之
    身心健康，對社會治安可能之危害程度非微，惟其於犯後尚
    知坦認全部犯行等一切情狀，分別量處如主文所示之刑，並
    定其應執行之刑，以資懲儆。末查，被告於98年6 月1 日為
    警扣案之海洛因驗餘淨重0.4354公克，係屬查獲之第一級毒
    品，應依毒品危害防制條例第18條第1 項前段規定，諭知沒
    收銷燬（因檢驗需要而經取用滅失之部分，則不再宣告沒收
    銷燬）；扣案包裹上開海洛因之包裝袋1 個，係用於防止海
    洛因裸露、潮濕，便於攜帶施用，屬被告所有供其該次施用
    第一級毒品所用之物，業據被告陳明在卷，爰依刑法第38條
    第1 項第2 款規定，併予宣告沒收之。
據上論斷，應依刑事訴訟法第273 條之1 第1 項、第299 條第1
項前段，毒品危害防制條例第10條第1 項、第18條第1 項前段，
刑法第11條前段、第47條第1 項、第62條前段、第38條第1 項第
2 款、第51條第5 款，判決如主文。
本案經檢察官馮君傑到庭執行職務。
中    華    民    國    98    年    9     月    30    日
                  刑事第十七庭  法  官  張 兆 光
上列正本證明與原本無異。
如不服本判決，應於判決送達後10日內敘明上訴理由，向本院提
出上訴狀 (應附繕本) ，上訴於臺灣高等法院。其未敘述上訴理
由者，應於上訴期間屆滿後20日內向本院補提理由書「切勿逕送
上級法院」。
                                書記官  曹 秋 冬
中    華    民    國    98    年    9     月    30    日
附錄本案論罪科刑法條：
毒品危害防制條例第10條第1 項
施用第一級毒品者，處6 月以上5 年以下有期徒刑。


司法院資訊處製作；財團法人民間司法改革基金會備份。
